【裁判字號】    97,訴,78
【裁判日期】    970627
【裁判案由】    公共危險
【裁判全文】
臺灣新竹地方法院刑事判決
公  訴  人  臺灣新竹地方法院檢察署檢察官
被      告  乙○○
指定辯護人  本院公設辯護人  甲○○
上列被告因公共危險案件，經檢察官提起公訴（96年度偵字第
5323號），本院判決如下：
    主  文
乙○○放火燒燬現未有人所在之他人所有建築物，未遂，處有期
徒刑壹年捌月。緩刑肆年，緩刑期間付保護管束。
    事  實
一、乙○○與丙○○係堂兄弟關係，二人因家族問題糾紛，致乙
    ○○對丙○○心生不滿，詎乙○○竟基於放火燒燬現未有人
    所在之他人所有建築物之犯意，於民國96年8月19日晚上7時
    許，騎乘其所有之車牌號碼AY5－420號重型機車，途經新竹
    縣五峰鄉大隘村1鄰五峰2號之裕明商店以新臺幣50元之代價
    購買汽油1,250cc，嗣再拿取3個保力達空瓶，以其機車上之
    毛巾作為引信，在距離該商店50公尺外處製成3枚汽油彈後
    ，遂騎乘上開機車，於同日晚上8時許至新竹縣橫山鄉豐鄉
    村80號丙○○所經營，當時未有人所在之「咖啡店」建築物
    ，先以鋁棒將店內落地窗敲破，再將上開其中1枚自製汽油
    彈點火引燃後朝該咖啡店丟擲，嗣復以鋁棒將大門玻璃敲破
    ，另將其他2枚自製汽油彈引燃後朝該咖啡店丟擲（所涉毀
    損罪部分，業經臺灣新竹地方法院檢察署檢察官為不起訴處
    分），著手放火燒燬現未有人所在之該建築物，而引發火勢
    ，因使該咖啡店外之部分地面、牆壁及花盆燻黑，幸火勢不
    大隨即自然熄滅，方未破壞該建築物主要效用。適丙○○逢
    颱風天過後至該咖啡店巡視，因而發現咖啡店遭人縱火，即
    報警循線查知上情。
二、案經新竹縣政府警察局橫山分局報請臺灣新竹地方法院檢察
    署檢察官偵查起訴。
    理  由
壹、認定犯罪事實所憑之證據及認定之理由：
一、程序部分：
    按傳聞法則之重要理論依據，在於傳聞證據未經當事人之反
    對詰問予以核實，乃予排斥，惟若當事人已放棄對原供述人
    之反對詰問權，於法院審判時表明同意該等傳聞證據可作為
    證據，基於證據資料愈豐富，愈有助於真實發現之理念，並
    貫徹刑事訴訟法修法加重當事人進行主義之精神，確認當事
    人對於證據能力有處分權之制度，傳聞證據經當事人同意作
    為證據，法院認為適當者，亦得為證據。另當事人對於傳聞
    證據表示「沒有意見」，而未於言詞辯論終結前聲明異議（
    Without Objection ），應視為已有將該等傳聞證據採為證
    據之同意，此刑事訴訟法第159條之5定有明文。本案被告及
    其辯護人於本院審理程序中已表示對本院所提示調查之卷內
    人證物證之證據能力沒有意見，迄本院辯論終結前，被告及
    其辯護人亦未爭執本案證據之證據能力，依刑事訴訟法第15
    9條之5第2項之規定，應視為被告已同意本案相關之傳聞證
    據均可作為證據，本院斟酌本案卷內之證據並非非法取得，
    亦無證明力明顯過低之情形，且經本院於審判期日依法進行
    證據之調查、辯論，被告於訴訟上之程序權，已受保障，前
    開各該證據，均得採為證據，先予敘明。
二、實體部分：
  (一)被告乙○○於警局訊問時、檢察官偵查中及本院審理時之自
    白。
  (二)證人即被害人丙○○於警局訊問時、檢察官偵查中及本院審
    理訊問時之證述。
  (三)照片35幀在卷可查。
  (四)新竹縣政府警察局橫山分局橫山派出所受理刑事案件報案三
    聯單。
  (五)扣案之白短袖上衣1件、黑色紅邊外套1件、黑色長褲1條、
    黑色夾腳拖鞋1雙可資佐證。
  (六)至被告辯護人以證人即被害人丙○○於準備程序之證述，參
    以現場照片所示，建築物內外僅有部分受火燒焦情形辯護稱
    ：若被告欲造成重大火災，將3瓶汽油瓶皆點燃丟擲進入建
    築物內必定造成嚴重災害，則被告雖有丟擲汽油瓶之行為，
    但已控制丟擲時之力道、方向，防止火災災害之發生，仍屬
    己意中止之行為，符合刑法第27條中止未遂之規定等語。惟
    按刑法上所謂中止未遂，係指行為人已著手於犯罪之實行，
    因自己之意思而中止進行，或雖已實行，而以己意防止其結
    果之發生，因之未發生犯罪之結果者而言。故仍須行為人有
    中止之行為及意思，或其結果之不發生，與行為人所為防止
    結果發生之行為間，具有重要關連性而言。本件被告乙○○
    著手於前開放火行為後，係因欠缺火勢繼續燃燒之要素而自
    然熄滅未遂等情，業據證人即被害人丙○○於本院訊問時陳
    述明確，況被告乙○○於本院訊問時亦供述火勢係自然熄滅
    ，而當時其僅於放火後未馬上離開，然並未採取任何撲滅火
    勢使其犯罪未遂之行為，並非因被告之行為介入而未致結果
    之發生，仍屬普通未遂，而與刑法第27條之中止未遂有間。
    則被告顯非基於己意而中止前揭放火行為之實行，亦非基於
    己意防止其結果之發生，應甚明確，自難認被告本案係屬刑
    法第27條之中止未遂，辯護意旨此部分主張，尚難採憑，併
    予敘明。
  (七)是認被告乙○○上開自白內容應與事實相符，本案事證已臻
    明確，被告乙○○放火燒燬現未有人所在之他人所有建築物
    未遂之犯行，堪以認定。
貳、論罪科刑的理由：
  (一)按所謂建築物，係指住宅以外上有屋面周有門壁，足蔽風雨
    ，供人出入，且定著於土地之工作物而言（最高法院50年度
    臺上字第532號判例要旨可資參照），查系爭咖啡店上有屋
    面周有門壁，供人出入，且定著於土地，有前揭現場照片可
    稽，足認係屬「建築物」。按刑法第174條第1項所謂放火燒
    燬現非未有人所在之他人建築物，必須房屋構成之重要部分
    已燒燬，如僅房屋內之傢俱、物件燒燬，房屋本身尚未達喪
    失其效用之程度，即不能依該條項論罪（最高法院79年度臺
    上字第2656號判決參照）。本件被告已著手於放火行為之實
    行，然其結果僅造成屋外之部分牆面、地板及花盆燻黑，房
    屋本身主要結構等重要部分，並未達喪失其效用之程度，是
    其放火行為並未造成實害結果而未遂，是核被告所為，應係
    犯同條第4項、第1項放火燒燬現未有人所在之他人所有建築
    物未遂罪。
  (二)爰審酌被告與被害人趙宴佐係堂兄弟關係，僅因被害人趙宴
    佐與被告家人有爭執，而一時衝動恣意放火，稍有不慎即可
    能造成嚴重之公共安全危害，又被告亦與被害人丙○○達成
    和解並已賠償其損失，彌補2人間之嫌隙，並考量其犯罪之
    動機、目的、手段、情節、所生之損害，以及被告犯罪後於
    警詢時、偵查中、本院準備程序及審理程序訊問時均能坦白
    承認犯行，已具悔意，於審理中亦未再聲請調查證據，以節
    省司法資源及成本之支出，態度良好等一切情狀，量處如主
    文所示之刑。
  (三)查被告乙○○前未曾受有期徒刑以上刑之宣告，此有臺灣高
    等法院被告前案紀錄表及臺灣新竹地方法院檢察署刑案資料
    查註紀錄表各1份存卷可查，其因一時失慮，致觸刑章，經
    此偵審程序，應知所警惕而無再犯之虞，本院認所受宣告之
    刑，以暫不執行為適當，爰併予宣告緩刑4年，以啟自新。
    又考量被告乙○○行為當時雖已成年，為一有相當智識經驗
    之成年人，本應知曉其行為之法律效果，但因自我衝動克制
    力較差，竟仍為本件犯行，顯見其法治觀念實有加強之必要
    ，本院為使其習得正確之法律概念及時刻記取教訓，並導正
    其偏差行為，遏止其再度犯罪，爰併依刑法第93條第1項規
    定，諭知被告乙○○於緩刑期間，付保護管束，以觀後效。
  (四)末就扣案之被告乙○○所有之白短袖上衣1件、黑色紅邊外
    套1件、黑色長褲1件、黑色夾腳拖鞋1雙，為被告乙○○所
    有之物，惟係日常生活之衣、行用品，非供本案犯罪所必需
    之用品，且非違禁物，爰均不宣告沒收，附此敘明。
據上論斷，應依刑事訴訟法第299條第1項前段，刑法第174條第4
項、第1項、第25條、第74條第1項第1款、第93條第1項，判決如
主文。
本案經檢察官郭進昌到庭執行職務
中    華    民    國    97    年    6    月   27    日
                  刑事第四庭審判長法  官  林秋宜
                                  法  官  馮俊郎
                                  法  官  劉兆菊
以上正本證明與原本無異。
如不服本判決應於收受本判決後10日內向本院提出上訴書狀，上
訴書狀應敘述具體理由。上訴書狀未敘述上訴理由者，應於上訴
期間屆滿後20日內補提理由書狀於本院（均須按他造當事人之人
數附繕本）「切勿逕送上級法院」。
中    華    民    國    97    年    6     月    27    日
                                   書記官  柯雅菱
附錄本案論罪科刑法條：
刑法第174條
放火燒燬現非供人使用之他人所有住宅或現未有人所在之他人所
有建築物、礦坑、火車、電車或其他供水、陸、空公眾運輸之舟
、車、航空機者，處3年以上10年以下有期徒刑。
放火燒燬前項之自己所有物，致生公共危險者，處6月以上5年以
下有期徒刑。
失火燒燬第1項之物者，處6月以下有期徒刑、拘禁或3百元以下
罰金。失火燒燬前項之物，致生公共危險者，亦同。
第1項之未遂犯罰之。


司法院資訊處製作；財團法人民間司法改革基金會備份。
